【裁判字號】    99,交抗,6
【裁判日期】    991004
【裁判案由】    違反道路交通管理處罰條例聲明異議
【裁判全文】
福建高等法院金門分院交通事件裁定       99年度交抗字第6號
抗  告  人
即 異議 人
即受處分人  甲○○
上列抗告人因違反道路交通管理處罰條例案件，不服福建金門地
方法院中華民國99年8 月23日所為裁定（99年度交聲字第21號）
，提起抗告，本院裁定如下：
    主  文
抗告駁回。
    理  由
一、原裁定意旨略以：抗告人即異議人即受處分人甲○○於民國
    99年6月21日上午10時15分許，騎乘牌照號碼XKW-870號重型
    機車，在高雄市○○路與覺民路口，因轉彎時不依標誌標線
    號誌指示兩段式左轉，為高雄市政府警察局交通警察大隊當
    場攔停舉發。嗣抗告人於應到案日前提出申訴，經調查結果
    ，仍認抗告人確有上開違規行為，乃依道路交通管理處罰條
    例第48條第1 項第2 款規定裁處異議人罰鍰新臺幣（下同）
    600元，並依同條例第63條第1 項規定記違規點數1點。而抗
    告人雖不服聲明異議，惟抗告人既自承有於上開時地轉彎時
    不依標誌標線號誌指示兩段式左轉之違規事實，乃駁回其異
    議。
二、抗告意旨略以：原處分機關裁罰抗告人所依據法條為道路交
    通管理處罰條例第48條第1項第2款，該款規定：「汽車駕駛
    人轉彎時，不依標誌、標線、號誌指示者，處新臺幣六百元
    以上一千八百元以下罰鍰。」惟抗告人當天係騎乘機車而非
    駕駛汽車，經請求舉發單位更正裁罰法條，然舉發單位並未
    更正，既無適法之法條可據以裁罰異議人，自當撤銷原處分
    ，原裁定未予撤銷，違背司法院大法官釋字第592 號解釋等
    語。
三、按汽車駕駛人轉彎時，不依標誌、標線、號誌指示者，處
    600元以上1,800元以下罰鍰，道路交通管理處罰條例第48條
    第1項第2款定有明文。又汽車駕駛人駕駛汽車違反道路交通
    管理處罰條例第48條規定者，並記違規點數1 點，道路交通
    管理處罰條例第第63條第1項第1款亦有明文。再者，道路交
    通管理處罰條例所指之「汽車」，包含機器腳踏車，即一般
    俗稱之「機車」，同法第3條第8款亦有明定。是同法第48條
    第1項第2款、第63條第1項第1款規定之「汽車駕駛人」，均
    包括機車駕駛人在內。
四、經查：抗告人於99年6 月21日上午10時15分許，騎乘牌照號
    碼XKW-870 號重型機車，在高雄市○○路與覺民路口，因轉
    彎時不依標誌標線號誌指示兩段式左轉，為高雄市政府警察
    局交通警察大隊當場攔停舉發。嗣抗告人於應到案日前提出
    申訴，經調查結果，仍認抗告人確有上開違規行為，乃依道
    路交通管理處罰條例第48條第1項第2款規定裁處異議人罰鍰
    600元，並依同條例第63條第1 項規定記違規點數1點等情，
    有高雄市政府警察局舉發違反道路交通管理事件通知單、金
    門縣公路監理所99年7 月27日金監裁字第裁36-B00000000號
    違反道路交通管理事件裁決書、高雄市政府警察局交通大隊
    99年7月14日高市警交三字第0990015729號、99年7月22日高
    市警交三字第0990016961號函、金門縣公路監理所99年8 月
    16日監理字第0990005951號函及送達證書在卷可佐（見原審
    卷第3至8、15至17頁）。抗告人亦自承有騎乘機車，於上開
    時地轉彎時不依標誌標線號誌指示兩段式左轉之事實，然以
    前詞置辯。惟道路交通管理處罰條例所指之「汽車」，包含
    機器腳踏車，即一般俗稱之「機車」，道路交通管理處罰條
    例第3條第8款定有明文。是同法第48條第1項第2款、第63條
    第1項第1款規定之「汽車駕駛人」，均包括機車駕駛人在內
    ，而非機車駕駛人另有不同之處罰條文或不予處罰。其次，
    司法院大法官釋字第592 號解釋係針對宣告違憲之判例應自
    何時失其效力所為之解釋，與本件並無關聯，是原裁定並無
    違反司法院大法官釋字第592 號解釋之情形，抗告人所辯，
    尚無可採。
五、綜上所述，抗告人於上開時地既有騎乘機車轉彎時不依標誌
    標線號誌指示兩段式左轉之違規事實，原處分機關依道路交
    通管理處罰條例第48條第1項第2款、第63條第1 項規定，裁
    處罰鍰600元，並記違規點數1點，原審並駁回抗告人之異議
    ，經核並無不合，抗告人猶執前詞提起本件抗告，為無理由
    ，應予駁回。
六、據上論斷，應依道路交通管理處罰條例第89條、道路交通案
    件處理辦法第26條，刑事訴訟法第412條，裁定如主文。
中    華    民    國    99    年    10    月    4     日
                交通法庭審判長法  官  吳昭瑩
                              法  官  陳坤地
                              法  官  陳容正
以上正本證明與原本無異。
不得再抗告。
                              書記官  李麗鳳
中    華    民    國    99    年    10    月    5     日

司法院資訊處製作；財團法人民間司法改革基金會備份。
